【裁判字號】    99,台聲,1147
【裁判日期】    991111
【裁判案由】    請求拆屋還地聲請再審
【裁判全文】
最高法院民事裁定            九十九年度台聲字第一一四七號
聲  請  人  蔡金伶
訴訟代理人  楊俊樂律師
上列聲請人因與相對人王光弘間請求拆屋還地事件，對於中華民
國九十九年五月十三日本院裁定（九十九年度台上字第八三五號
），聲請再審，本院裁定如下：
    主  文
聲請駁回。
聲請訴訟費用由聲請人負擔。
    理  由
本件聲請人主張本院九十九年度台上字第八三五號確定裁定（下
稱原確定裁定）有民事訴訟法第四百九十六條第一項第一款之情
形，聲請再審，係以：坐落台中縣沙鹿鎮○○○段北勢坑小段四
一九之三六地號土地上未辦保存登記之建物（下稱系爭建物）於
拍賣時，訴外人王黃秀月曾經具狀聲明異議。原第二審判決竟謂
原所有權人王黃秀月明知系爭增建建物遭相對人聲請拍賣，竟未
加以反對，顯未依據卷內資料為認定，違背民事訴訟法第二百二
十二條第一項之規定。雖王黃秀月嗣後未提出第三人異議之訴，
並向執行法院陳報，致其異議視為撤回。然不影響其已明示反對
拍賣之意思，該拍賣行為即為無效，殊無於事後承認之可能，尤
不能依王黃秀月事後之陳述認其有默示承認之可能。又相對人從
未主張本案無權處分有承認之事實，原第二審判決未依法行使闡
明權，遽行作為判決之基礎，顯違背民事訴訟採不干涉主義，有
違民事訴訟法第三百八十八條之規定。聲請人已具體指摘原第二
審判決違背法令之處，僅能為無理由之判決，原確定裁定竟以上
訴不合法，裁定駁回第三審上訴，其適用法令即有違誤。又執行
法院於拍賣公告雖曾註明「拍賣建物為台中縣沙鹿鎮○○○街三
二號一至三層樓已保存登記部分，四至七層及後半部一至七層樓
未保存登記部分，已由本院九十四年度執字第一三二五號案件之
債權人即相對人承受，本件拍賣建物和未保存登記建物部分係打
通使用，拍定人拍定後應自行隔間」等語，惟僅係確認執行程序
之範圍，非在確認前已買受之第三人有何權利，前已買受之第三
人有無權利乃繫於原始興建之人有何權利在土地上興建房屋，而
依王黃秀月之陳述及相對人無從證明系爭房屋係信託登記在王黃
秀月名下等情形，則相對人主張本件有類似土地租賃關係乙節即
無可採。聲請人買受之土地上雖有該未保存登記之違章建物，然
該建物有隨時被拆除之可能，又無任何限制聲請人行使權利之依
據，則聲請人因相對人無權占有，請求其拆屋還地，並無權利濫
用或違反誠信原則之問題，尤其系爭建物並無獨立出入口，興建
時即因附和而成為聲請人所有建物之一部分，聲請人備位聲明僅
係請求遷讓房屋，亦無違誠信原則，原確定裁定未予明察，認定
顯有違失，有民事訴訟法第四百九十六條第一項第一款所定之再
審事由云云，為其論據。惟按上訴第三審法院，非以原判決違背
法令為理由，不得為之。又提起上訴，上訴狀內應記載上訴理由
，其以民事訴訟法第四百六十九條所定事由提起第三審上訴者，
應於上訴狀內表明：原判決所違背之法令及其具體內容、暨依訴
訟資料合於該違背法令之具體事實。其依同法第四百六十九條之
一規定提起上訴者，並應具體敘述為從事法之續造、確保裁判之
一致性或其他所涉及之法律見解具有原則上重要性之理由。同法
第四百六十七條、第四百七十條第二項分別定有明文。而依同法
第四百六十八條規定，判決不適用法規或適用不當者，為違背法
令；依同法第四百六十九條規定，判決有該條所列各款情形之一
者，為當然違背法令。是當事人提起第三審上訴，如合併以同法
第四百六十九條及第四百六十九條之一之事由為上訴理由時，其
上訴狀或理由書應表明該判決所違背之法令條項，或有關判例、
解釋字號，或成文法以外之習慣或法理等及其具體內容，暨係依
何訴訟資料合於該違背法令之具體事實，並具體敘述為從事法之
續造、確保裁判之一致性或其他所涉及之法律見解具有原則上重
要性之理由。如未依上述方法表明，或其所表明者與上開法條規
定不合時，即難認為已合法表明上訴理由，其上訴自非合法。次
按民事訴訟法第四百九十六條第一項第一款所謂適用法規顯有錯
誤，係指確定判決所適用之法規顯然不合於法律規定，或與司法
院現尚有效及大法官（會議）之解釋，或本院現尚有效之判例顯
有違反，或消極的不適用法規顯然影響裁判者而言，並不包括判
決理由矛盾、理由不備、取捨證據失當、調查證據欠週、漏未斟
酌證據、認定事實錯誤及在學說上諸說併存致發生法律上見解歧
異等情形在內。查本件前訴訟程序第二審為聲請人敗訴之判決，
認為：依系爭增建物建造情形、相對人於執行程序中買受該增建
物之經過暨聲請人與其前手喬淑貞均明知系爭增建物已由相對人
於法院拍賣程序中買受，彼等買受房地之範圍不包括系爭增建物
等情，聲請人事後再提起本件訴訟，請求相對人將該增建物拆除
、返還土地或遷讓返還系爭增建物，係違反民法第一百四十八條
規定而不應准許等語。而聲請人提起第三審上訴，主張：王黃秀
月明知而未加以反對，不能認其有承認無權處分之意思表示，且
其嗣後表示不予反對之動機時，已非系爭建物之所有權人，並無
承認無權處分之權利。原第二審法院竟認其嗣後之證述，係表明
放棄該建物，實已違背論理法則，並已違反民事訴訟採不干涉主
義之違法云云，無非係就第二審取捨證據、認定事實之職權行使
，指摘其為不當，並就第二審所為論斷，泛言未論斷，而非表明
該判決所違背之法令及其具體內容暨依訴訟資料合於該違背法令
之具體事實，亦未具體敘述為從事法之續造、確保裁判之一致性
或其他所涉及之法律見解具有原則上重要性之理由，難認其已合
法表明上訴理由。原確定裁定因而認其上訴為不合法，駁回其第
三審上訴，經核並無適用法規顯有錯誤之情事。本件再審之聲請
，非有理由。
據上論結，本件聲請為無理由。依民事訴訟法第九十五條、第七
十八條，裁定如主文。
中    華    民    國  九十九  年   十一   月   十一   日
                      最高法院民事第六庭
                          審判長法官  劉  福  聲  
                                法官  鄭  玉  山  
                                法官  劉  靜  嫻  
                                法官  袁  靜  文  
                                法官  黃  義  豐  
本件正本證明與原本無異
                                      書  記  官  
中    華    民    國  九十九  年   十一   月  二十三  日
                                                    ｍ

司法院資訊處製作；財團法人民間司法改革基金會備份。
